臺灣橋頭地方法院刑事判決　　　　　110年度審金訴字第213號
公　訴　人　臺灣橋頭地方檢察署檢察官
被　　　告　甲○○



上列被告因詐欺等案件，經檢察官提起公訴（110 年度少連偵字
第84號），被告於準備程序中就被訴事實為有罪之陳述，經本院
告知簡式審判程序之旨，並聽取被告與公訴人之意見後，本院合
議庭裁定由受命法官獨任進行簡式審判程序，判決如下：
    主  文
甲○○犯如附表二所示之玖罪，各處如附表二主文欄所載之刑。
應執行有期徒刑貳年伍月。
未扣案之犯罪所得即新臺幣叁仟元沒收之，於全部或一部不能沒
收或不宜執行沒收時，追徵其價額。
    事  實
一、甲○○（所涉參與犯罪組織犯行，業經臺灣臺中地方法院以
    110 年度金訴字第517 、677 、681 號審結在案，現由臺灣
    高等法院臺中分院審理中，不在本案起訴範圍）於民國110
    年3 月29日起，加入由庚○○（由本院另行審結）、Ｂ○○
    （暱稱「可欣」，由檢察官另案通緝中）、少年Ａ○○（93
    年7 月生，真實姓名年籍詳卷，所涉詐欺部分另經臺灣臺中
    地方檢察署檢察官以110 年度少他字第66號案件移送臺灣臺
    中地方法院少年法庭審理）及其他真實姓名年籍均不詳、綽
    號「小智」等成年人（均無證據證明為未滿18歲之人）所組
    成之詐欺集團（下稱甲集團），由庚○○負責提供人頭帳戶
    及指揮車手提領贓款，Ｂ○○負責提款，甲○○、Ａ○○則
    分別擔任2 號收水者（負責向Ｂ○○收取提領贓款）及把風
    等工作，渠等均以「紙飛機」及「微信」等通訊軟體作為互
    相聯繫之工具。渠等乃共同意圖為自己不法所有，基於三人
    以上共同詐欺取財及掩飾、隱匿詐欺所得去向、所在之洗錢
    等犯意聯絡，先由甲集團不詳成員分別於如附表一各項編號
    所示之時間，各以如附表一各項編號「詐騙方式」欄所示之
    詐騙手法，分別向如附表一所示之己○○、辛○○、丁○○
    、乙○○、癸○○、Ｃ○○、戊○○、丙○○、壬○○等人
    （下稱己○○等人）施用詐術，致己○○等人分別誤信為真
    而陷於錯誤後，各依甲集團成員之指示，分別將如附表一各
    項編號「詐騙方式」欄所示之款項，各匯至如附表一各項編
    號所示之人頭帳戶內後，綽號「小智」之人隨即以前揭通訊
    軟體聯絡庚○○，庚○○再駕駛車牌號碼000-0000號自用小
    客車搭載Ｂ○○、甲○○、Ａ○○前往如附表一各項編號所
    示之提款地點後，由Ａ○○負責把風，並推由Ｂ○○於如附
    表一各項編號所示之提款時間，各提領如附表一各項編號所
    示提款金額之款項後，待Ｂ○○提領如附表一各項編號所示
    各人頭帳戶內之詐騙贓款後轉交予甲○○，甲○○再搭乘由
    庚○○所駕駛上開自用小客車前往位於高雄市路竹區之路竹
    運動公園旁某路口，將其所取得之詐騙贓款再轉交予綽號「
    小智」之人所指派前來收取贓款之不詳甲集團成員（己○○
    等人遭受詐騙過程、金額及Ｂ○○提領贓款之細節，均詳如
    附表一各項編號所示），而以此方式將詐騙贓款轉交予渠等
    所屬該詐欺集團成員，並製造金流斷點而掩飾或隱匿該等犯
    罪所得之去向、所在，庚○○、Ｂ○○、甲○○、Ａ○○則
    因而分別獲得新臺幣（下同）1 萬元、1 萬1,000 元、3,00
    0 元、2,000 元之報酬。嗣因己○○等人均察覺有異而報警
    處理後，始經警循線查悉上情。
二、案經己○○、辛○○、丁○○、乙○○、戊○○、丙○○、
    壬○○告訴及高雄市政府警察局湖內分局報告臺灣橋頭地方
    檢察署檢察官偵查起訴。
    理  由
一、本案被告甲○○所犯係死刑、無期徒刑、最輕本刑為3 年以
    上有期徒刑以外之罪，其於本院準備程序中就前揭被訴事實
    為有罪之陳述，經本院告知簡式審判程序之旨，並聽取被告
    及公訴人之意見後，本院認無不得或不宜改依簡式審判程序
    進行之處，爰依刑事訴訟法第273 條之1 第1 項、第284 條
    之1 之規定，本院合議庭裁定由受命法官獨任進行簡式審判
    程序，合先敘明。
二、前揭犯罪事實，業據被告甲○○於警詢及本院審理中坦承不
    諱（見警卷第32至34頁；審金訴卷第156 、163 、168 頁）
    ，核與證人即同案被告庚○○、同案共犯Ａ○○於警詢中所
    證述之情節均大致相符（見警卷第16、17、20至24、44至48
    頁），並有如附表一「相關證據資料」欄各項編號所示之各
    該告訴人、被害人於警詢中之陳述及報案資料、同案共犯Ｂ
    ○○提領詐騙款項之監視器錄影畫面翻拍照片，以及如附表
    一所示各人頭帳戶之開戶基本資料及客戶歷史交易清單等證
    據資料在卷可稽；基此，足認被告上揭任意性自白核與前揭
    事證相符，足堪採為認定被告本案犯罪事實之依據。綜上所
    述，本案事證已臻明確，被告所為如附表一所示之各次詐欺
    取財及洗錢等犯行，俱堪予認定。
三、論罪科刑：
  ㈠關於加重詐欺取財部分：
  ⒈按共同正犯之成立，祇須具有犯意之聯絡，行為之分擔，既
    不問犯罪動機起於何人，亦不必每一階段犯行，均經參與（
    最高法院著有34年上字第862 號判決意旨參照）。又共同正
    犯間，非僅就其自己實施之行為負其責任，並在犯意聯絡之
    範圍內，對於他共同正犯所實施之行為，亦應共同負責（最
    高法院著有32年上字第1905號判決意旨可資參照）。共同正
    犯之意思聯絡，原不以數人間直接發生者為限，即有間接之
    聯絡者，亦包括在內（最高法院著有77年臺上字第2135號判
    決意旨參照）。共同實行犯罪行為之人，在合同意思範圍內
    ，各自分擔犯罪行為之一部，相互利用他人之行為，以達其
    犯罪之目的者，即應對於全部所發生之結果共同負責；且共
    同正犯不限於事前有協定，即僅於行為當時有共同犯意之聯
    絡者亦屬之，且表示之方法，不以明示通謀為必要，即相互
    間有默示之合致亦無不可（最高法院著有103 年度臺上字第
    2335號判決意旨參照）。
  ⒉經查，本案如附表一所示之詐欺取財犯行，先係由甲集團不
    詳成員佯裝旅館客服人員及銀行人員，分別致電告訴人己○○等人後，各以如附表一所示之詐騙手法向告訴人己○○等
    人施以詐術，致均信以為真而陷於錯誤後，而依甲集團不詳
    成員之指示，將受騙款項匯至如附表一各項編號所示之人頭
    帳戶內後，即由甲集團成員「小智」以「紙飛機」等通訊軟
    體指示庚○○，再由庚○○駕駛前揭車輛搭載被告及Ｂ○○
    、Ａ○○前往如附表一所示之提款地點，由Ａ○○負責把風
    ，而推由Ｂ○○下車提領如附表一所示各該人頭帳戶內之詐
    騙款項，待Ｂ○○提領詐騙贓款後，將其所提領詐騙贓款轉
    交予被告，復由庚○○駕駛上開車輛搭載被告前往路竹運動
    公園旁某路口後，由被告將其所取得之詐騙贓款轉交予「小
    智」指派前來收取贓款之甲集團不詳成員，以遂行渠等各次
    詐欺取財犯行等節，業經己○○等人及被告、庚○○、Ａ○○於警詢中分別陳述甚詳，業如前述；堪認被告、庚○○、
    Ｂ○○、Ａ○○及甲集團不詳成員間就本案如附表一所示之
    各次詐欺取財犯行，均係相互協助分工以遂行整體詐欺計畫
    。是以，被告雖僅擔任提領2 號收水者( 即轉交詐騙贓款)
    之工作，惟其與同案被告庚○○及同案共犯Ｂ○○、Ａ○○
    及甲集團不詳成員彼此間既予以分工，堪認係在合同意思範
    圍內，各自分擔犯罪行為之一部，並相互利用他人之行為，
    以達犯罪之目的；則依前揭說明，自應負共同正犯之責。又
    依本案現存卷證資料及被告前述自白內容，可知本案詐欺集
    團成員除被告之外，至少尚有同案被告庚○○及同案共犯Ｂ
    ○○、Ａ○○等人，以及甲集團負責擔任撥打詐騙電話向己○○等人實施詐術之不詳成員，由此可見本案如附表一所示
    之詐欺取財犯罪，均應係3 人以上共同犯之，自應該當刑法
    第339 條之4 第1 項第2 款之「三人以上共同犯之」之構成
    要件無訛。
  ㈡次按，洗錢防制法於105 年12月28日修正公布，於106 年6
    月28日生效施行（下稱新法）。修正前該法（下稱舊法）將
    洗錢行為區分為將自己犯罪所得加以漂白之「為自己洗錢」
    ，及明知是非法資金，卻仍為犯罪行為人漂白黑錢之「為他
    人洗錢」，且依不同之犯罪態樣分別規定不同之法定刑度。
    惟洗錢犯罪之本質在於影響合法資本市場並阻撓偵查，不因
    為自己或為他人洗錢而有差異，且洗錢之行為包含處置（即
    將犯罪所得直接予以處理）、多層化（即為使偵查機關難以
    追查金流狀況，以迂迴層轉、化整為零之多層化包裝方式，
    掩飾或隱匿特定犯罪所得），及整合（即收受、持有或使用
    他人犯罪所得，使該犯罪所得披上合法之外衣，回歸正常金
    融體系）等各階段行為，模式不祇一端，上開為自己或為他
    人洗錢之二分法，不僅無助於洗錢之追訴，且徒增實務認定
    事實及論罪科刑之困擾。故為澈底打擊洗錢犯罪，新法乃依
    照國際防制洗錢金融行動工作組織（Financial ActionTask
    Force ，下稱FATF）40項建議之第3 項建議，並參採聯合國
    禁止非法販運麻醉藥品和精神藥物公約及聯合國打擊跨國有
    組織犯罪公約之洗錢行為定義，將洗錢行為之處置、多層化
    及整合等各階段，全部納為洗錢行為，而於新法第2 條規定
    ：「本法所稱洗錢，指下列行為：一、意圖掩飾或隱匿特定
    犯罪所得來源，或使他人逃避刑事追訴，而移轉或變更特定
    犯罪所得。二、掩飾或隱匿特定犯罪所得之本質、來源、去
    向、所在、所有權、處分權或其他權益者。三、收受、持有
    或使用他人之特定犯罪所得。」，以求與國際規範接軌。另
    舊法過度限縮洗錢犯罪成立之可能，亦模糊前置犯罪僅在對
    於不法金流進行不法原因之聯結，造成洗錢犯罪成立門檻過
    高，難以追訴，因此新法參考FATF建議，就其中採取門檻式
    規範者，明定為最輕本刑6 個月以上有期徒刑之罪，並將「
    重大犯罪」之用語，修正為「特定犯罪」，再增列未為最輕
    本刑為6 個月以上有期徒刑之罪所涵括之違反商標法等罪，
    並刪除有關犯罪所得金額須在5 百萬元以上者，始得列入前
    置犯罪之限制規定，以提高洗錢犯罪追訴之可能性。例如詐
    騙集團向被害人施用詐術後，為隱匿其詐欺所得財物之去向
    ，而令被害人將其款項轉入該集團所持有、使用之人頭帳戶
    ，並由該集團所屬之車手前往提領詐欺所得款項得逞，檢察
    官如能證明該帳戶內之資金係本案詐欺之特定犯罪所得，即
    已該當於新法第14條第1 項之一般洗錢罪。另過去實務認為
    ，行為人對犯特定犯罪所得之財物或利益作直接使用或消費
    之處分行為，或僅將自己犯罪所得財物交予其他共同正犯，
    祇屬犯罪後處分贓物之行為，非本條例所規範之洗錢行為，
    惟依新法規定，倘行為人意圖掩飾或隱匿特定犯罪所得來源
    ，而將特定犯罪所得直接消費處分，甚或交予其他共同正犯
    ，由共同正犯以虛假交易外觀掩飾不法金流移動，即難認單
    純犯罪後處分贓物之行為，應仍構成新法第2 條第1 款或2
    款之洗錢行為（最高法院著有108 年度臺上字第1744號判決
    意旨足資為參）。經查，同案共犯Ｂ○○持如附表一所示各
    該人頭帳戶之提款卡提領由甲集團不詳成員詐騙告訴人己○○等人所得之詐騙款項，再將其所提領之詐騙贓款均交予被
    告後，再由被告轉交予「小智」指派前來收取贓款之甲集團
    不詳成員等節，有如上述；基此，揆以前揭說明，足認被告
    轉交詐騙贓款予甲集團其他成員之行為，顯然足以隱匿或掩
    飾詐欺取財犯罪所得之去向及所在，而已製造金流斷點，顯
    非僅係單純處分贓物之行為甚明；準此而論，堪認被告此部
    分行為，自核屬洗錢防制法第2 條第2 款所規定之洗錢行為
    ，而應論以同法第14條第1 項之洗錢罪。
  ㈢核被告就如附表一各項編號所示之犯行，均係犯刑法第339
    條之4 第1 項第2 款之三人以上共同犯詐欺取財罪及洗錢防
    制法第14條第1 項之一般洗錢罪。又被告就如附表一各項編
    號所示之犯行，均係以一行為同時觸犯三人以上共同犯詐欺
    取財罪及一般洗錢罪等2 罪名，均為想像競合犯，俱應依刑
    法第55條前段之規定，俱從一重之三人以上共同犯詐欺取財
    罪論處。再者，被告就如附表一各項編號所示之三人以上共
    同犯詐欺取財及洗錢犯行，與同案被告庚○○及同案共犯Ｂ
    ○○、Ａ○○及渠等所屬甲集團不詳成員間，均有犯意聯絡
    及行為分擔，俱應論以共同正犯。
  ㈣又查，被告就如附表一各項編號所示之三人以上共同犯詐欺
    取財罪（共9 罪），犯罪時間及詐騙對象不同，侵害法益有
    異，犯意各別，行為互殊，應予以分論併罰。
  ㈤另按洗錢防制法第16條第2 項規定：「犯前二條之罪，在偵
    查或審判中自白者，減輕其刑。」；經查，被告就如附表一
    所載之詐欺取財及洗錢等犯罪事實，固迭於警詢及本院審理
    時固均坦承不諱，業如上述；然按想像競合犯之處斷刑，本
    質上係「刑之合併」。其所謂從一重處斷，乃將想像競合犯
    組成之評價上數罪，合併為科刑一罪，其所對應之刑罰，亦
    合併其評價上數罪之數法定刑，而為一個處斷刑。易言之，
    想像競合犯侵害數法益者皆成立犯罪，論罪時必須輕、重罪
    併舉論述，同時宣告所犯各罪名，包括各罪有無加重、減免
    其刑之情形，亦應說明論列，量刑時併衡酌輕罪部分量刑事
    由，評價始為充足，然後依刑法第55條前段規定「從一重處
    斷」，非謂對於其餘各罪可置而不論。因此，法院決定處斷
    刑時，雖以其中最重罪名之法定刑，作為裁量之準據，惟於
    裁量其輕重時，仍應將輕罪合併評價在內（最高法院著有10
    8 年度臺上字第4405號、第4408號判決意旨可參）。又按法
    院就同一罪刑所適用之法律，無論係對罪或刑或保安處分，
    除法律別有規定外，均應本統一性或整體性之原則而適用之
    ，不容任意割裂而適用不同之法律（最高法院著有79年度臺
    非字第274 號判決意旨參照）。查被告就其所犯如附表一各
    項編號所示之犯行，既各從一重論以刑法第339 條之4 第1
    項第2 款之三人以上共同犯詐欺取財罪，業經本院審認如上
    ；則揆以前揭說明，即不容任意割裂適用不同之法律；故而
    ，就被告本案所犯如附表一各項編號所示之三人以上共同犯
    詐欺取財犯行，均無從適用洗錢防制法第16條第2 項偵審中
    自白之規定予以減輕其刑；惟就被告此部分想像競合犯輕罪
    得減刑部分，本院於依照刑法第57條量刑時一併衡酌該部分
    減輕其刑事由，併予說明。
  ㈥爰審酌被告正值青年，並非毫無謀生能力之人，不思以正當
    途徑獲取財富，僅為貪圖輕易獲得金錢，竟參與詐欺集團，
    並依甲集團成員之指揮從事2 號收水者之工作，且依甲集團
    成員「小智」指示將其所取得之詐騙贓款上繳予甲集團其他
    成員或上手，使甲集團成員得以順利獲得被告或同案共犯Ｂ
    ○○所提領之詐騙贓款，因而共同侵害告訴人己○○等人之
    財產法益，足見其法紀觀念實屬偏差，且其所為助長詐欺犯
    罪歪風，擾亂金融秩序，破壞社會秩序及治安，影響國民對
    社會、人性之信賴感，並除徒增檢警偵辦犯罪之困難之外，
    亦增加告訴人或被害人求償之困難度，其所為實屬可議；惟
    念及被告於犯罪後始終坦承犯行，態度尚可；復考量被告於
    犯罪後迄今尚未與告訴人己○○等人達成和解，或賠償告訴
    人己○○等人所受損失，致其本案所犯致生危害之程度未能
    獲得減輕；兼衡以被告本案各次犯罪行為之動機、情節、手
    段及所生危害之程度，及其參與分擔該詐欺集團犯罪之情節
    及其所獲利益之程度，以及告訴人己○○等人分別所受損害
    之程度；暨衡及被告受有高中肄業之智識程度、家庭經濟狀
    況為勉持，及其自陳目前在修車廠從事載輪胎工作，家中尚
    有父母、弟弟等家庭生活狀況（見被告警詢筆錄受詢問人欄
    所載〈警卷第31頁〉；審金訴卷第168 頁）等一切具體情狀
    ，就被告所犯如附表一編號1 至9 所示之犯行，分別量處如
    附表二編號1 至9 主文欄所示之刑。
  ㈦末按刑法第50條則規定：「裁判確定前犯數罪者，併合處罰
    之。但有下列情形之一者，不在此限：一、得易科罰金之罪
    與不得易科罰金之罪。二、得易科罰金之罪與不得易服社會
    勞動之罪。三、得易服社會勞動之罪與不得易科罰金之罪。
    四、得易服社會勞動之罪與不得易服社會勞動之罪。前項但
    書情形，受刑人請求檢察官聲請定應執行刑者，依第51條規
    定定之。」。經查，被告所犯如附表二所示之9罪所處之刑
    均不得易科罰金，則依刑法第50條第1項前段之規定，自得
    合併定其應執行之刑；是以，本院考量被告於警詢及本院審
    理中始終坦承如附表一各項編號所示之三人以上共同犯詐欺
    取財及洗錢犯行（共9 次），犯後態度尚可之情狀，業如前
    述；暨衡酌被告以類似方式實施本案加重詐欺取財及洗錢犯
    罪之次數及犯罪時間之密接程度，及被告參與、分擔本案詐
    欺、洗錢犯罪之手段、情節，以及告訴人己○○等人遭受損
    失之程度，並酌以多數犯罪責任遞減原則等各該情狀，就被
    告所犯如附表二所示之9 罪，合併定如主文第1 項後段所示
    之應執行刑。
四、沒收部分：
  ㈠按犯罪所得，屬於犯罪行為人者，沒收之；前2 項之沒收於
    全部或一部不能沒收或不宜執行沒收時，追徵其價額，刑法
    第38條之1 第1 項前段、第3 項分別定有明文。又共同犯罪
    行為人之組織分工及不法所得，未必相同，特別是集團性或
    重大經濟、貪污犯罪，彼此間犯罪所得分配懸殊，其分配較
    少甚或未受分配之人，如仍應就全部犯罪所得負連帶沒收之
    責，超過其個人所得之剝奪，無異代替其他犯罪參與者承擔
    刑罰，顯失公平。故共同犯罪，其所得之沒收，應就各人分
    得之數為之（最高法院104 年度第13次刑事庭會議決議、10
    4 年度臺上字第3935號判決意旨足資參照）。經查，被告於
    本院審理中業已供稱伊本次（即如附表一編號1 至9 ）轉交
    詐騙款項，有獲得報酬3,000 元等語（見審金訴卷第156 頁
    ），卷內復查無其他積極證據足資認定被告除取得前述報酬
    之外，尚有朋分本案告訴人或被害人遭詐騙款項之事證，則
    依罪疑有利被告原則，可認被告本案所為詐欺取財及洗錢犯
    罪之犯罪所得應為3,000 元；又上開犯罪所得既未扣案，然
    為免被告因犯罪享有此部分犯罪所得，又縱予以宣告沒收或
    追徵，亦無刑法第38條之2 第2 項所定「過苛之虞」、「欠
    缺刑法上之重要性」、「犯罪所得價值低微」或「為維持受
    宣告人生活條件之必要」情形，爰依刑法第38條之1 第1 項
    前段、第3 項之規定，宣告沒收之，於全部或一部不能沒收
    或不宜執行沒收時，追徵其價額。
  ㈡至被告本案所犯洗錢防制法第18條第1 項前段固有沒收財物
    或財產上利益之特別規定。惟查，洗錢防制法第18條第1 項
    固規定「犯第14條之罪，其所移轉、變更、掩飾、隱匿、收
    受、取得、持有、使用之財物或財產上利益，沒收之；犯第
    15條之罪，其所收受、持有、使用之財物或財產上利益，亦
    同」，此一規定採取義務沒收主義，只要合於前述規定，法
    院即應為相關沒收之諭知，然該洗錢行為之標的是否限於行
    為人所有者始得宣告沒收，法無明文，實務上一向認為倘法
    條並未規定「不問屬於犯罪行為人與否均沒收」時，自仍以
    屬於被告所有者為限，始應予沒收。另參諸最高法院100 年
    度臺上字第5026號判決：「毒品危害防制條例第19條第1 項
    關於沒收之規定，固採義務沒收主義，凡犯同條例第4 條至
    第9 條、第12條、第13條或第14條第1 項、第2 項之罪者，
    其供犯罪所用或因犯罪所得之財物，均應諭知沒收。但該法
    條並未規定『不問屬於犯罪行為人與否』，均沒收之，自仍
    以屬於被告所有者為限，始應予以沒收」之意旨，在洗錢防
    制法並未規定「不問屬於犯罪行為人與否」之情形下，自宜
    從有利於被告之認定。查本案被告所取得之詐騙款項，扣除
    上開報酬所得外，均已上繳予詐欺集團成員，是已上繳之款
    項並非被告所有，亦非在被告實際掌控中，則被告就上開犯
    罪所收受、持有之財物，在超過被告所獲取報酬之外的數額
    ，本不具所有權及事實上處分權，依法自無從對被告加以宣
    告沒收此部分之金額。退步而言，縱認洗錢防制法第18條第
    1 項之規定尚不限於犯罪行為人所有始得沒收，然刑法、刑
    法施行法相關沒收條文，將沒收訂為「刑罰」、「保安處分
    」以外之法律效果，而實際上，沒收屬於干預財產權之處分
    ，仍應遵守比例原則及過渡禁止原則，是於刑法第38條之2
    第2 項規定沒收有過苛之虞、欠缺刑法上之重要性、犯罪所
    得價值低微，或為維持受宣告人生活條件之必要者，得不宣
    告或酌減之，賦予法官在個案情節上，審酌宣告沒收將過於
    嚴苛而有不合理之情形，得不予宣告沒收，以資衡平，是認
    上開洗錢防制法第18條第1 項之沒收規定，亦應有刑法第38
    條之2 第2 項規定之適用。查被告本案所犯，既僅獲得3,00
    0 元之報酬，有如前述，並非鉅額，倘就其所經手收取之詐
    騙贓款一律對之予以宣告沒收，顯有過苛之虞，是以，揆諸
    前開說明，爰依刑法第38條之2 第2 項之規定，本院認被告
    關於本案所犯洗錢罪之標的，就超過3,000 元部分，不對被
    告為沒收之宣告，一併敘明。
五、至同案被告庚○○被訴詐欺取財及洗錢部分，則由本院另行
    審結，附予敘明。
據上論斷，應依刑事訴訟法第273 條之1 第1 項、第284 條之1
，洗錢防制法第2 條第1 款、第2 款、第14條第1 項，刑法第11
條前段、第28條、第339 條之4 第1 項第2 款、第55條前段、第
51條第5 款、第38條之1 第1 項前段、第3 項、第38條之2 第2
項，刑法施行法第1 條之1 第1 項，判決如主文。
本案經檢察官陳麗琇提起公訴，檢察官楊翊妘到庭執行職務。
中    華    民    國   111    年    1     月    18    日
                  刑事第四庭      法  官  許瑜容
以上正本證明與原本無異。
如不服本判決應於收受送達後20日內向本院提出上訴書狀，並應
敘述具體理由；如未敘述上訴理由者，應於上訴期間屆滿後20日
內向本院補提理由書（均須按他造當事人之人數附繕本）「切勿
逕送上級法院」。 
中    華    民    國   111    年    1     月    20    日
                                  書記官  林榮志
附錄本案論罪科刑法條全文：
中華民國刑法第339條之4
犯第339 條詐欺罪而有下列情形之一者，處1 年以上7 年以下有
期徒刑，得併科1 百萬元以下罰金：
一、冒用政府機關或公務員名義犯之。
二、三人以上共同犯之。
三、以廣播電視、電子通訊、網際網路或其他媒體等傳播工具，
    對公眾散布而犯之。
前項之未遂犯罰之。
 
洗錢防制法第2條
本法所稱洗錢，指下列行為：
一、意圖掩飾或隱匿特定犯罪所得來源，或使他人逃避刑事追訴
    ，而移轉或變更特定犯罪所得。
二、掩飾或隱匿特定犯罪所得之本質、來源、去向、所在、所有
    權、處分權或其他權益者。
三、收受、持有或使用他人之特定犯罪所得。
 
洗錢防制法第14條第1 項
有第二條各款所列洗錢行為者，處7 年以下有期徒刑，併科新臺
幣5 百萬元以下罰金。
 
附表一：
┌──┬───┬─────────┬───────┬───────┬──────────┐
│編號│被害人│詐騙方式( 詐騙手法│   人頭帳戶   │提款時間、地點│    相關證據資料    │
│    │或告訴│、時間及金額)     │              │及金額        │                    │
│    │人    │                  │              │              │                    │
├──┼───┼─────────┼───────┼───────┼──────────┤
│ 1  │己○○│甲集團成員於110 年│中華郵政股份有│110 年4 月5 日│①證人己○○於警詢中│
│    │（有提│4 月5 日下午2 時9 │限公司帳號0071│下午3 時4 分至│  之證述，及內政部警│
│    │告）  │分許，假冒旅館客服│0000000000號帳│3 時9 分許，在│  政署反詐騙諮詢專線│
│    │      │人員撥打電話予陳怡│戶（戶名鐘云君│高雄市阿蓮區中│  紀錄表、臺中市政府│
│    │      │方，佯稱：旅館的網│，下稱鐘云君帳│正路897 號之統│  警察局第六分局永福│
│    │      │路遭駭客入侵，造成│戶）          │一超商展穫門市│  派出所受理詐騙帳戶│
│    │      │有10筆訂單會繼續收│              │，提領5 筆，共│  通報警示簡便格式表│
│    │      │款，欲幫其解除訂單│              │10萬元。      │  （案件編號：110023│
│    │      │款項云云，致己○○│              ├───────┤   1644 ）各1 份（見│
│    │      │信以為真而陷於錯誤│              │110 年4 月5 日│  警卷第55至57、203 │
│    │      │後，依甲集團成員之│              │下午3 時13分至│  至205 頁）        │
│    │      │指示，分別於同日下│              │3 時16分許，在│②同案共犯Ｂ○○提領│
│    │      │午2 時59分、同日下│              │高雄市阿蓮區民│  款項之監視器錄影畫│
│    │      │午3 時1 分、同日下│              │生路92號之統一│  面、路口監視器錄影│
│    │      │午3 時3 分許，各將│              │超商蓮山門市，│  畫面、統一超商監視│
│    │      │新臺幣( 下同)4 萬9│              │提領3 筆，共4 │  器錄影畫面翻拍照片│
│    │      │,987 元、4 萬9,987│              │萬3,000 元。  │  （見警卷第91至133 │
│    │      │ 元、2 萬0,123 元 │              │              │  頁）              │
│    │      │匯至右列人頭帳戶內│              │              │③左列鐘云君帳戶之開│
│    │      │。                │              │              │  戶基本資料及客戶歷│
│    │      │                  │              │              │  史交易清單（見警卷│
│    │      │                  │              │              │  第181 至187 頁）  │
├──┼───┼─────────┼───────┤              ├──────────┤
│ 2  │辛○○│甲集團成員於110 年│同上          │              │①證人辛○○於警詢中│
│    │（有提│4 月5 日下午2 時30│              │              │  之證述，及內政部警│
│    │告）  │分許，假冒旅館客服│              │              │  政署反詐騙諮詢專線│
│    │      │人員撥打電話予陳晉│              │              │  紀錄表、新北市政府│
│    │      │浩，佯稱：因內部會│              │              │  警察局新莊分局光華│
│    │      │計疏失誤扣其消費金│              │              │  派出所受理詐騙帳戶│
│    │      │額，欲幫其取消團購│              │              │  通報警示簡便格式表│
│    │      │云云，致辛○○信以│              │              │  （案件編號：110023│
│    │      │為真而陷於錯誤後，│              │              │  1572）各1 份（見警│
│    │      │依甲集團成員之指示│              │              │  卷第59至63、211、2│
│    │      │，於同日下午3 時11│              │              │  13頁）            │
│    │      │分許，將1 萬1,985 │              │              │②同案共犯Ｂ○○提領│
│    │      │元匯至右列人頭帳戶│              │              │  款項之監視器錄影畫│
│    │      │內。              │              │              │  面、路口監視器錄影│
│    │      │                  │              │              │  畫面、統一超商監視│
│    │      │                  │              │              │  器錄影畫面翻拍照片│
│    │      │                  │              │              │  （見警卷第91至133 │
│    │      │                  │              │              │  頁）              │
│    │      │                  │              │              │③左列鐘云君帳戶之開│
│    │      │                  │              │              │  戶基本資料及客戶歷│
│    │      │                  │              │              │  史交易清單（見警卷│
│    │      │                  │              │              │  第181 至187 頁）  │
├──┼───┼─────────┼───────┤              ├──────────┤
│ 3  │丁○○│甲集團成員於110 年│同上          │              │①證人丁○○於警詢中│
│    │（有提│4 月5 日下午2 時35│              │              │  之證述，及內政部警│
│    │告）  │分許，假冒旅館客服│              │              │  政署反詐騙諮詢專線│
│    │      │人員撥打電話予洪力│              │              │  紀錄表、臺中市政府│
│    │      │仁，佯稱：將其誤設│              │              │  警察局第一分局西區│
│    │      │為團體會員，造成有│              │              │  派出所受理詐騙帳戶│
│    │      │10筆訂房訂單，欲幫│              │              │  通報警示簡便格式表│
│    │      │其解除訂單云云，致│              │              │  （案件編號：110023│
│    │      │丁○○信以為真而陷│              │              │  1650）各1 份（見警│
│    │      │於錯誤後，依甲集團│              │              │  卷第65至66、221 至│
│    │      │成員之指示，於同日│              │              │  223頁）           │
│    │      │下午3 時4 分許，將│              │              │②同案共犯Ｂ○○提領│
│    │      │1 萬1,039 元匯至右│              │              │  款項之監視器錄影畫│
│    │      │列人頭帳戶內。    │              │              │  面、路口監視器錄影│
│    │      │                  │              │              │  畫面、統一超商監視│
│    │      │                  │              │              │  器錄影畫面翻拍照片│
│    │      │                  │              │              │  （見警卷第91至133 │
│    │      │                  │              │              │  頁）              │
│    │      │                  │              │              │③左列鐘云君帳戶之開│
│    │      │                  │              │              │  戶基本資料及客戶歷│
│    │      │                  │              │              │  史交易清單（見警卷│
│    │      │                  │              │              │  第181 至187 頁）  │
├──┼───┼─────────┼───────┼───────┼──────────┤
│ 4  │乙○○│甲集團成員於110 年│中華郵政股份有│110 年4 月5 日│①證人乙○○於警詢中│
│    │（有提│4 月5 日下午4 時38│限公司帳號0281│下午5 時22分至│  之證述，及內政部警│
│    │告）  │分許，假冒旅館客服│0000000000號帳│5 時23分許，在│  政署反詐騙諮詢專線│
│    │      │人員撥打電話予林名│戶（戶名吳鈺旻│高雄市路竹區中│  紀錄表、宜蘭縣政府│
│    │      │珊，佯稱：誤預定10│，簡稱吳鈺旻帳│正路172 號之統│  警察局宜蘭分局新民│
│    │      │筆訂單，欲幫其解除│戶）          │一超商元茗門市│  派出所受理詐騙帳戶│
│    │      │訂單云云，致乙○○│              │，提領2 筆，共│  通報警示簡便格式表│
│    │      │信以為真而陷於錯誤│              │2 萬8,000 元。│  （案件編號：110023│
│    │      │後，依甲集團成員之│              │              │  2088）各1 份（見警│
│    │      │指示，於同日下午5 │              │              │  卷第69、70、229 至│
│    │      │時18分許，將1 萬0,│              │              │  231 頁）          │
│    │      │138 元匯至右列人頭│              │              │②同案共犯Ｂ○○提領│
│    │      │帳戶內。          │              │              │  款項之監視器錄影畫│
│    │      │                  │              │              │  面、路口監視器錄影│
│    │      │                  │              │              │  畫面、統一超商監視│
│    │      │                  │              │              │  器錄影畫面翻拍照片│
│    │      │                  │              │              │  （見警卷第91至133 │
│    │      │                  │              │              │  頁）              │
│    │      │                  │              │              │③左列吳鈺旻帳戶之開│
│    │      │                  │              │              │  戶基本資料及客戶歷│
│    │      │                  │              │              │  史交易清單（見警卷│
│    │      │                  │              │              │  第197 至199 頁）  │
├──┼───┼─────────┼───────┤              ├──────────┤
│ 5  │癸○○│甲集團成員於110 年│同上          │              │①證人癸○○於警詢中│
│    │（未提│4 月5 日某時許，假│              │              │  之證述，及癸○○所│
│    │告）  │冒旅館客服人員撥打│              │              │  有台新國際商業銀行│
│    │      │電話予癸○○，佯稱│              │              │  帳戶交易明細1 份（│
│    │      │：電腦系統問題造成│              │              │  見警卷第71、72、24│
│    │      │扣款系統設定錯誤，│              │              │  1 、242 頁）      │
│    │      │欲幫其解除設定云云│              │              │②同案共犯Ｂ○○提領│
│    │      │，致癸○○信以為真│              │              │  款項之監視器錄影畫│
│    │      │而陷於錯誤後，依甲│              │              │  面、路口監視器錄影│
│    │      │集團成員之指示，於│              │              │  畫面、統一超商監視│
│    │      │同日下午5 時18分許│              │              │  器錄影畫面翻拍照片│
│    │      │，將1 萬7,983 元匯│              │              │  （見警卷第91至133 │
│    │      │至右列人頭帳戶內。│              │              │  頁）              │
│    │      │                  │              │              │③左列吳鈺旻帳戶之開│
│    │      │                  │              │              │  戶基本資料及客戶歷│
│    │      │                  │              │              │  史交易清單（見警卷│
│    │      │                  │              │              │  第197 至199 頁）  │
├──┼───┼─────────┼───────┼───────┼──────────┤
│ 6  │Ｃ○○│甲集團成員於110 年│同上          │110 年4 月5 日│①證人Ｃ○○於警詢中│
│    │（未提│4 月5 日下午4 時52│              │下午5 時47分至│  之證述，及內政部警│
│    │告）  │分許，假冒旅館客服│              │5 時48分許，在│  政署反詐騙諮詢專線│
│    │      │人員撥打電話予林恒│              │高雄市路竹區國│  紀錄表、臺中市政府│
│    │      │慶，佯稱：誤訂10筆│              │昌路312 號之統│  警察局烏日分局三和│
│    │      │訂房，欲幫其解除設│              │一超商辰皓門市│  派出所受理詐騙帳戶│
│    │      │定云云，致Ｃ○○信│              │，提領6 筆，共│  通報警示簡便格式表│
│    │      │以為真而陷於錯誤後│              │10萬5,000 元。│  （案件編號：110023│
│    │      │，依甲集團成員之指│              │              │  2098）各1 份（見警│
│    │      │示，於同日下午5 時│              │              │  卷第73、74、245 至│
│    │      │42分許，將4 萬3,12│              │              │  247頁）           │
│    │      │3 元匯至右列人頭帳│              │              │②同案共犯Ｂ○○提領│
│    │      │戶內。            │              │              │  款項之監視器錄影畫│
│    │      │                  │              │              │  面、路口監視器錄影│
│    │      │                  │              │              │  畫面、統一超商監視│
│    │      │                  │              │              │  器錄影畫面翻拍照片│
│    │      │                  │              │              │  （見警卷第91至133 │
│    │      │                  │              │              │  頁）              │
│    │      │                  │              │              │③左列吳鈺旻帳戶之開│
│    │      │                  │              │              │  戶基本資料及客戶歷│
│    │      │                  │              │              │  史交易清單（見警卷│
│    │      │                  │              │              │  第197 至199 頁）  │
├──┼───┼─────────┼───────┤              ├──────────┤
│ 7  │戊○○│甲集團成員於110 年│同上          │              │①證人戊○○於警詢中│
│    │（有提│4 月5 日下午5 時許│              │              │  之證述，及內政部警│
│    │告）  │，假冒旅館客服人員│              │              │  政署反詐騙諮詢專線│
│    │      │撥打電話予戊○○，│              │              │  紀錄表、臺中市政府│
│    │      │佯稱：誤訂10筆訂房│              │              │  警察局第四分局大墩│
│    │      │，欲幫其取消訂單云│              │              │  派出所受理詐騙帳戶│
│    │      │云，致戊○○信以為│              │              │  通報警示簡便格式表│
│    │      │真而陷於錯誤後，依│              │              │  （案件編號：110023│
│    │      │甲集團成員之指示，│              │              │  2174）各1份（見警 │
│    │      │於同日下午5 時43分│              │              │  卷第75、76、255、2│
│    │      │許，將4 萬9,986 元│              │              │  57頁）            │
│    │      │匯至右列人頭帳戶內│              │              │②同案共犯Ｂ○○提領│
│    │      │。                │              │              │  款項之監視器錄影畫│
│    │      │                  │              │              │  面、路口監視器錄影│
│    │      │                  │              │              │  畫面、統一超商監視│
│    │      │                  │              │              │  器錄影畫面翻拍照片│
│    │      │                  │              │              │  （見警卷第91至133 │
│    │      │                  │              │              │  頁）              │
│    │      │                  │              │              │③左列吳鈺旻帳戶之開│
│    │      │                  │              │              │  戶基本資料及客戶歷│
│    │      │                  │              │              │  史交易清單（見警卷│
│    │      │                  │              │              │  第197 至199 頁）  │
├──┼───┼─────────┼───────┤              ├──────────┤
│ 8  │丙○○│甲集團成員於110 年│同上          │              │①證人丙○○於警詢中│
│    │（有提│4 月5 日下午5 時42│              │              │  之證述，及內政部警│
│    │告）  │分許，假冒旅館客服│              │              │  政署反詐騙諮詢專線│
│    │      │人員撥打電話予林業│              │              │  紀錄表、臺南市政府│
│    │      │翔，佯稱：操作錯誤│              │              │  警察局第五分局開元│
│    │      │將其訂單與團體訂單│              │              │  派出所受理詐騙帳戶│
│    │      │搞錯，欲幫其解除設│              │              │  通報警示簡便格式表│
│    │      │定云云，致丙○○信│              │              │  （案件編號：110023│
│    │      │以為真而陷於錯誤後│              │              │  2600）各1 份（見警│
│    │      │，依甲集團成員之指│              │              │  卷第77至79、265 至│
│    │      │示，於同日下午5 時│              │              │  269 頁）          │
│    │      │52分許，將1 萬2,34│              │              │②同案共犯Ｂ○○提領│
│    │      │5 元匯至右列人頭帳│              │              │  款項之監視器錄影畫│
│    │      │戶內。            │              │              │  面、路口監視器錄影│
│    │      │                  │              │              │  畫面、統一超商監視│
│    │      │                  │              │              │  器錄影畫面翻拍照片│
│    │      │                  │              │              │  （見警卷第91至133 │
│    │      │                  │              │              │  頁）              │
│    │      │                  │              │              │③左列吳鈺旻帳戶之開│
│    │      │                  │              │              │  戶基本資料及客戶歷│
│    │      │                  │              │              │  史交易清單（見警卷│
│    │      │                  │              │              │  第197 至199 頁）  │
├──┼───┼─────────┼───────┼───────┼──────────┤
│ 9  │壬○○│甲集團成員於110 年│同上          │110 年4 月5 日│①證人壬○○於警詢中│
│    │（有提│4 月5 日下午5 時35│              │下午6 時7 分至│  之證述，及內政部警│
│    │告）  │分許，假冒旅館客服│              │6 時8 分許，在│  政署反詐騙諮詢專線│
│    │      │人員撥打電話予廖千│              │高雄市路竹區大│  紀錄表、臺中市政府│
│    │      │堡，佯稱：操作錯誤│              │社路90之2 號之│  警察局第五分局水湳│
│    │      │致重複訂單，欲幫其│              │華南商業銀行路│  派出所受理詐騙帳戶│
│    │      │解除扣款云云，致廖│              │竹分行，提領2 │  通報警示簡便格式表│
│    │      │千堡信以為真而陷於│              │筆，共1 萬5,00│  （案件編號：110023│
│    │      │錯誤後，依甲集團成│              │0 元。        │  2208）各1 份（見警│
│    │      │員之指示，於同日下│              │              │  卷第83至85、277 至│
│    │      │午6 時4 分許，將1 │              │              │  279頁）           │
│    │      │萬5,015 元匯至右列│              │              │②同案共犯Ｂ○○提領│
│    │      │人頭帳戶內。      │              │              │  款項之監視器錄影畫│
│    │      │                  │              │              │  面、路口監視器錄影│
│    │      │                  │              │              │  畫面、統一超商監視│
│    │      │                  │              │              │  器錄影畫面翻拍照片│
│    │      │                  │              │              │  （見警卷第91至133 │
│    │      │                  │              │              │  頁）              │
│    │      │                  │              │              │③左列吳鈺旻帳戶之開│
│    │      │                  │              │              │  戶基本資料及客戶歷│
│    │      │                  │              │              │  史交易清單（見警卷│
│    │      │                  │              │              │  第197 至199 頁）  │
└──┴───┴─────────┴───────┴───────┴──────────┘
附表二：
┌──┬────┬────────────────┐
│編號│犯罪事實│       主      文      欄       │
├──┼────┼────────────────┤
│ 1  │附表一編│甲○○犯三人以上共同詐欺取財罪，│
│    │號1     │處有期徒刑壹年伍月。            │
├──┼────┼────────────────┤
│ 2  │附表一編│甲○○犯三人以上共同詐欺取財罪，│
│    │號2     │處有期徒刑壹年貳月。            │
├──┼────┼────────────────┤
│ 3  │附表一編│甲○○犯三人以上共同詐欺取財罪，│
│    │號3     │處有期徒刑壹年貳月。            │
├──┼────┼────────────────┤
│ 4  │附表一編│甲○○犯三人以上共同詐欺取財罪，│
│    │號4     │處有期徒刑壹年貳月。            │
├──┼────┼────────────────┤
│ 5  │附表一編│甲○○犯三人以上共同詐欺取財罪，│
│    │號5     │處有期徒刑壹年貳月。            │
├──┼────┼────────────────┤
│ 6  │附表一編│甲○○犯三人以上共同詐欺取財罪，│
│    │號6     │處有期徒刑壹年貳月。            │
├──┼────┼────────────────┤
│ 7  │附表一編│甲○○犯三人以上共同詐欺取財罪，│
│    │號7     │處有期徒刑壹年叁月。            │
├──┼────┼────────────────┤
│ 8  │附表一編│甲○○犯三人以上共同詐欺取財罪，│
│    │號8     │處有期徒刑壹年貳月。            │
├──┼────┼────────────────┤
│ 9  │附表一編│甲○○犯三人以上共同詐欺取財罪，│
│    │號9     │處有期徒刑壹年貳月。            │
└──┴────┴────────────────┘